臺灣臺北地方法院交通事件裁定　　　　100年度交聲字第225號
原處分機關　臺北市交通事件裁決所
代　表　人　林文淵
異　議　人
即受處分人　鄭力豪
上列異議人即受處分人因違反道路交通管理處罰條例案件，對於
臺北市交通事件裁決所中華民國100年3 月7日北市裁罰字第裁22
-AEY212325號所為之裁決處分（原舉發案號：臺北市政府警察局
98年12月23日北市警交字第AEY212325 號），聲明異議，本院裁
定如下：
    主  文
異議駁回。
    理  由
一、原處分意旨略以：異議人即受處分人鄭力豪於民國98年12月
    23日凌晨0時52分許，駕駛車牌號碼4209-SG號自小客貨車，
    行經臺北市○○路、鄭州路口，經警攔檢實施酒測結果，其
    呼氣中所含酒精濃度值每公升0.64毫克，超過規定標準，旋
    為警當場舉發，異議人嗣經臺灣士林地方法院檢察署檢察官
    為緩起訴處分確定，緩起訴期間並已屆滿，原處分機關乃依
    道路交通管理處罰條例第35條第1項第1款規定，裁處罰鍰新
    臺幣（下同）49,500元，吊扣駕駛執照12個月，並施以道路
    交通安全講習（吊扣駕駛處分已移送執行）等語。
二、異議意旨則略以：異議人坦承有於上開時、地酒後駕車之違
    規事實，並經臺灣士林地方法院檢察署檢察官為緩起訴處分
    判處40小時之義務勞務，異議人也確實完成，為何還需繳納
    49,500元之罰鍰，法律不是有規定一罪不兩罰嗎？爰請求針
    對49,500元之罰鍰可以准予免罰等語。
三、按汽車駕駛人，駕駛汽車經測試檢定酒精濃度超過規定標準
    者，處15,000元以上60,000元以下罰鍰，並當場移置保管該
    汽車及吊扣其駕駛執照1 年，並應接受道路交通安全講習，
    道路交通管理處罰條例第24條第1項第2款、第35條第1項第1
    款有明文規定。次按「一行為同時觸犯刑事法律及違反行政
    法上義務規定者，依刑事法律處罰之。但其行為應處以其他
    種類行政罰或得沒入之物而未經法院宣告沒收者，亦得裁處
    之」、「前項行為如經不起訴處分或為無罪、免訴、不受理
    、不付審理之裁判確定者，得依違反行政法上義務規定裁處
    之」，行政罰法第26條第1項、第2項分別定有明文。其立法
    意旨在於：一行為同時觸犯刑事法律及違反行政法上義務規
    定時，由於刑罰與行政罰同屬對不法行為之制裁，而刑罰之
    懲罰作用較強，故依刑事法律處罰，即足資警惕時，實無一
    事二罰再處行政罰之必要；且刑事法律處罰，由法院依法定
    程序為之，較符合正當法律程序，應予優先適用。但罰鍰以
    外之沒入或其他種類行政罰，因兼具維護公共秩序之作用，
    為達行政目的，行政機關仍得併予裁處。又上開所稱其他種
    類行政罰，乃係指罰鍰、沒入以外，依行政罰法第2 條所規
    定之裁罰性不利處分，包括限制或禁止行為之處分（如吊扣
    證照）、警告性處分（如講習）等等。又行政罰法第26條第
    2 項雖以應受行政罰之行為如經不起訴處分或為無罪、免訴
    、不受理、不付審理之裁判確定者，始得另為裁決處罰，未
    明文包括「緩起訴處分」在內，但考量緩起訴處分之性質，
    實屬於附條件之便宜不起訴處分，而於緩起訴之條件成就後
    ，始發生如同確定不起訴處分之禁止再訴效力，故於緩起訴
    之猶豫期間屆滿，復未經撤銷緩起訴時，緩起訴即發生如同
    確定之不起訴處分之效力，此時，行為人即已終局的不受刑
    事訴追，該緩起訴處分即具實質之禁止再訴之確定力，原處
    分機關於此時再為裁決，行為人無同時遭到行政處罰及刑事
    訴追之危險，因此，解釋上行政罰法第26條第2 項之規定應
    包括條件成就之緩起訴處分之情形在內（參見臺灣高等法院
    暨所屬法院98年11月11日98年度法律座談會刑事類提案第24
    號）。惟行為人經檢察官為緩起訴處分，並被命捐款或提供
    義務勞務者，行為人係履行檢察官為緩起訴處分命令，此等
    命令名義上雖非刑罰，但仍是一種特殊的處遇措施，造成行
    為人之財產減少或義務增加，性質上亦屬干預人民自由之處
    分，與刑事制裁無異，實質上為刑事處罰。故檢察官為緩起
    訴處分並命捐款者，其「捐款」解釋上亦屬道路交通管理處
    罰條例第35條第8 項所規定之罰金（按：該項係規定：如裁
    判確定處以罰金低於所訂最低罰鍰基準規定者，應裁決繳納
    不足最低罰鍰之部分），監理機關雖不得再為行政裁罰，惟
    若行為人所支付之緩起訴處分金，未達道路交通管理處罰條
    例第92條第3項所訂最低罰鍰基準規定者，依該條例第35 條
    第8項之規定，仍須補繳不足最低罰鍰之部分，始為適法（
    同上述座談會提案）。
四、經查：
  (一)異議人於上開時間，駕駛前開自小客貨車，行經臺北市○○
    路、鄭州路口，經警攔檢實施酒測結果，其呼氣中所含酒精
    濃度值每公升0.64毫克，超過規定標準，經警當場舉發乙節
    ，業據異議人供承在卷，並有舉發違反道路交通管理事件通
    知單影本、酒精濃度測定單影本各1 紙附卷可稽，堪認異議
    人確有前揭交通違規行為無疑。
  (二)又異議人因同一酒醉駕車之行為，因同時觸犯刑法第185條
    之3 之服用酒類，不能安全駕駛動力交通工具而駕駛罪，業
    經臺灣士林地方法院檢察署檢察官於99年1 月20日以99年度
    偵字第797號為緩起訴處分，緩起訴期間為1年，並於緩起訴
    處分確定後10個月內向該署指定之政府機關、政府機構、行
    政法人、社區或其他符合公益目的之機構或團體提供40小時
    之義務勞務，嗣依職權送請再議，亦經臺灣高等法院檢察署
    檢察長於99年3月1日以99年度上職議字第2677號處分書駁回
    在案，緩起訴期間為99年3月1日起至100年2月28日止，有上
    開緩起訴處分書、處分書、臺灣高等法院被告前案紀錄表各
    1 份附卷可稽，足見檢察官並未命異議人向公庫或指定之公
    益團體、地方自治團體支付一定之金額至明。而異議人於上
    開緩起訴處分確定後，已依該署指定之政府機關、政府機構
    、行政法人、社區或其他符合公益目的之機構或團體提供40
    小時之義務勞務，其後迄至緩起訴處分期間屆滿為止，別無
    刑事訴訟法第253條之3第1 項各款所列得撤銷緩起訴處分之
    情事，該案乃執行完畢等情，復有臺灣士林地方法院檢察署
    檢察官執行緩起訴處分命令通知書及前揭被告前案紀錄表各
    1 份在卷足憑，應可認定。是異議人雖因同一酒後駕車行為
    ，經檢察官為緩起訴處分確定，並已生不起訴處分之法律效
    果，惟並未命令其向公庫或指定公益團體、地方自治團體捐
    款，揆諸前開說明，原處分機關針對異議人之上開違規行為
    除應處以其他種類行政罰即吊扣駕駛執照12個月（已執行完
    畢）及施以道路交通安全講習部分外，仍應就罰鍰部分（即
    49,500元）予以裁罰，異議人上開所辯，尚非可採。
五、綜上所述，本件異議人於上開時、地酒後駕車之違規行為，
    雖係屬同時觸犯刑事法律及違反行政法上義務規定，異議人
    經檢察官為緩起訴處分確定，惟檢察官並未命令其向公庫或
    指定之公益團體、地方自治團體支付一定之金額，是揆諸前
    述規定及說明，原處分機關所為本件裁決處分，並無違反一
    行為不二罰之原則。從而，異議人之異議非有理由，爰予駁
    回。
據上論斷，應依道路交通案件處理辦法第18條，裁定如主文。
中    華    民    國   100    年    3     月    28    日
                  交通法庭    法  官  陳君鳳
以上正本證明與原本無異。
如不服本裁定，應於送達後5日內向本院提出抗告狀。
                              書記官  楊湘雯
中    華    民    國   100    年    3     月    29    日